【裁判字號】    91,訴,4113
【裁判日期】    920106
【裁判案由】    交付買賣標的
【裁判全文】
臺灣臺北地方法院民事判決  九十一年度訴字第四一一三號
    原      告  立兆有限公司
    法定代理人  甲○○
    訴訟代理人  何朝棟律師
    被      告  雕坊科技有限公司
    法定代理人  乙○○
    訴訟代理人  顏廷鈺律師
                江仁成律師
                陳麗增律師
右當事人間交付買賣標的事件，本院判決如左：
    主    文
原告之訴及假執行之聲請均駁回。
訴訟費用由原告負擔。
    事    實
甲、原告方面：
壹、訴之聲明：
一、被告應給付原告無瑕疵之附件所示雷射雕刻機設備乙套。
二、被告應給付原告新台幣貳佰貳拾萬元及自起訴狀繕本送達翌日起算至清償日止，
    按年息百分之五計算之利息。
三、原告願供擔保，請准宣告假執行。
貳、陳述：
一、緣兩造於民國九十年四月二十五日簽立買賣契約，由原告向被告購買德國ALLTEC
    LN100W雷射雕刻機設備乙套，價金新台幣（下同）貳佰貳拾萬元，保固期自被告
    交付日起一年。原告依約給付價金予被告，被告收受後，交付上揭標的物；詎系
    爭雷射雕刻機交付後，卻頻出狀況，經被告多次維修，仍跳機停擺，致影響原告
    正常出貨，損失逾貳仟萬元。該雷射雕刻機設備未達契約預定效用，顯有瑕疵，
    至為明確。
二、本件標的物交付日為九十年八月二十一日；系爭標的物由被告安裝交貨，電力系
    統亦由被告負責配置，本件標的物係高科技精密機器，一旦發生故障，原告與被
    告均無法排除，需德國公司技術支援，第一次發生故障，被告無法查出原因，停
    機四天，更換新的Power supply。九十一年三月三十一日燈管啟動器燒毀，再度
    停機十六天，被告竟推說地震所致，要求原告付費四萬六千元，惟該日台北市僅
    微震，並未列為災區。九十一年五月三十一日Power supply無法開機，經被告帶
    回停機十天，被告再度更換新的Power supply予原告。
三、九十一年六月十三日跳機後，經被告取回維修，竟脅迫原告如不簽立切結書供承
    系統電力需求未達ALLTEC德國原廠標準規格，導致機器受損，即留置系爭雕刻機
    。原告因亟待機器出貨，迫於無奈，簽下切結書，以取回機器，趕工交貨。原告
    爰依民法第九十二條第一項，以本起訴狀之送達，撤銷先前遭被告脅迫簽立切結
    書所為之意思表示。
四、被告之總經理廖國宏於九十一年十二月二十三日庭訊自承：ＡＬＬＴＥＣ雷射雕
    刻系統電力需求表係被告提供，其中需求表中『如沒有N端就跟G接在一起』之字
    句，亦係其所寫，而系爭電力系統確係由其安裝，當時「N與G接在一起」，根本
    違反三相電壓五線式之原理（其上之圖N、G分開），因被告錯誤之指示及配電，
    致機器短期內三度停機，至第三次方查出可能之原因（該機器高度精密專業，完
    全由被告安裝、指示、維修）：乃N與G不可接在一起。
五、又本件瑕疵涉及專業，乃屬民法第三五六條第三項之「不能即知之瑕疵」，應類
    推適用民法第三六五條第一項規定之時效，原告於九十一年六月十日以律師函通
    知被告標的物確實有瑕疵，被告未加聞問後，原告於九十一年七月二十三日起訴
    ，並未逾法定期間。
六、買賣之物，僅指定種類者，如其物有瑕疵，買受人得不解除契約或請求減少價金
    ，而即時請求另行交付無瑕疵之物，民法第三百六十四條第一項定有明文。是種
    類之債在特定時，即存有瑕疵者，出賣人除應負物之瑕疵擔保責任外，並應負不
    完全給付之債務不履行責任，此際，出賣人應負之責任係屬併存，買受人得選擇
    行使。給付物品質上有瑕疵，如買受人已受領者，得返還有瑕疵之物而請求更換
    。惟出賣人因買受人之請求同意另交付無瑕疵之物時，買受人之選擇因已確定不
    得撤回，而同時喪失其他瑕疵擔保請求權。八十七年台上字第一二五號判決定有
    明文。另按不完全給付，係指債務人提出之給付，不合債之本旨而言（最高法院
    八十六年台上字第九二四判決參照），本件ALLTEC雷射雕刻系統電力需求表（
    LN100），英文版之操作指示（OPERATING INSTRUCTIONS, LN100）皆係被告依債
    務本旨應為之給付，即如電力需求未符規格或無操作指示，系爭雷射雕刻機將動
    彈不得或狀況百出，甚至停機，造成原告損害。
肆、證據：電力需求表、買賣契約、發票、維修單、錄音帶譯文、切結書、ＡＬＬＴ
    ＥＣ雷射雕刻系統電力需求表、存證信函、照片等件為證，並聲請傳喚證人：吳
    保賜、廖裕仁、廖總經理（被告負責人之配偶）、Ｕlrich Ofter（德國總公司
    之銷售經理）、林欣誠、李家聰。
乙、被告方面：
壹、聲明：
一、原告之訴駁回。
二、如受不利判決，請准供擔保免於假執行。
三、第一審訴訟費用由原告負擔。
貳、陳述：
一、原告主張民法第三百六十四條第一項之權利，已逾法定請求期間。
（一）按民法第三百六十四條第一項之全文規定乃係：「買賣之物僅指定種類者，如
      其物有瑕疵，買受人得不解除契約或請求減少價金，而即時請求另行交付無瑕
      疵之物」，單就其法規字面文義可知，種類買賣之買受人雖得向出賣人主張另
      行交付無瑕疵物之擔保請求權，但行使是項權利之要件則係：「即時請求，而
      民法學者鄭玉波先生對於前開「即時請求」之規範意涵亦有所闡述：「蓋請求
      另行交付，若時間過久，則或出賣人已不存有該同類之物，或買受人已將瑕疵
      之物用舊，斯時如仍許其請求另行交付，對出賣人實不公平」云云，換言之，
      買受人行使前開瑕疵擔保請求權之法定期間必須於受領買受物後「即時為之，
      不容拖延，準此，姑先不論原告向被告買受之系爭雷射雕刻機是否存有瑕疵，
      原告早在「九十年四月二日」即與被告簽訂買賣契約，購入系爭雷射雕刻機，
      被告於同年八月間已將前開機器交付原告使用，然原告直至「九十一年七月二
      十三日」方才提起本件訴訟，請求被告另行交付無瑕疵之物，斯時已距被告交
      付系爭機器之日相隔近一年，原告之請求已非「即時」，既非即時為之，顯逾
      越另行交付無瑕疵物權利行使之法定期間。
（二）縱如原告所聲稱，系爭機器所發生之瑕疵係屬「不能即知之瑕疵」，應類推適
      用民法第三百六十五條第一項之規定，在通知後之六個月內仍可提出云云，惟
      由原告本身所提出原證二之維修單可知：原告早在「九十年十一月二日」即已
      發現系爭機器發生跳機之瑕疵，而通知被告進行維修，縱依據前開原告所主張
      本件時效期間之計算方式，則系爭機器自原告向被告通知瑕疵時起，算至原告
      於「九十一年七月八日」提起本件訴訟主張另行交付無瑕疵物止，其間相隔八
      個月，亦早已超過原告所主張應類推適用之六個月時效期間，本件原告之請求
      權已罹於時效，彰彰甚明，原告之請求，顯無理由。
二、原告未舉證證明系爭雷射雕刻機存有瑕疵。
        民法訴訟法第二百七十七條前段明文規定：「當事人主張有利於己之事實者
    ，就其事實有舉證責任」，準此，原告既以渠原向被告所買受之系爭雷射雕刻機
    存有瑕疵為由，請求被告另行交付無瑕疵者，渠自應先行舉證證明前開機器存有
    瑕疵，然原告於渠所提之起訴狀中，對於渠原所向被告買受之雷射雕刻機究係存
    有何種瑕疵，未置一字說明，更未舉證證實，憑空指摘渠原所購入之系爭雷射雕
    刻機存有瑕疵，而請求被告另行交付無瑕疵者，自屬無稽，誠無足採。
三、按原告主張系爭機器因其電力系統係由被告所負責配置，卻發生跳電之瑕疵，遂
    請求被告另行交付無瑕疵之物云云，惟原告所主張之瑕疵非可歸責被告。按原告
    本身所提出之證據適足證明前開電力系統係由原告所自行配置裝設，均與被告無
    涉，此觀諸原告提出之左列事證自明：
（一）原告所提出原、被告雙方間就系爭機器所簽訂之買賣契約。依該契約第二條之
      約定，被告所應履行之契約義務僅限於將契約附件一之物品交付予原告，然觀
      諸上開附件一所載內容，則可清楚發現：被告所應交付予原告之物品中，無一
      包含電力系統，職是，原告主張前揭電力系統係由被告所負責裝設，故被告應
      負擔其瑕疵之責，顯與事證未符。
（二）原告所提出之電力需求表：
      觀諸前開通知之字面文義即可清楚得知：此一通知書乃係被告將系爭機器所需
      電力系統之規格配置告知原告，並在該通知書末端特別載明：「為了延長機器
      壽命，以上電力需求敬請配合等語，衡諸常理，若系爭機器之電力系統係由被
      告所負責裝設，被告僅需逕行施工裝置即可，何需先將系爭機器所需配置電力
      系統之相關規格告知原告，甚請原告予以配合，以延長機器使用壽命，由此益
      徵，上開電力系統係由原告所自行架設，被告僅僅負責提供系爭機器設備，從
      而有關前揭電力系統發生電壓不穩，而導致系爭機器跳機之瑕疵，當由原告自
      負其責，自不能歸責被告。
（三）原告所提出維修單：
      原告提出前開維修單，據此主張系爭機器發生跳機之瑕疵，然其中九十一年六
      月十三日之維修單已清楚記載：「前power supply因貴公司（指原告）電源問
      題導致燒毀，經貴公司表示電力已達ALLTEL德國標準規格，故可將新的power
      supply裝上，若日後再因電力規格未達標準而導致機器毀損，貴公司需自行負
      擔所有費用及損失，而此一維修單亦經由原告簽名承認，是可知，原告在系爭
      機器維修之過程中，已自承系爭機器所發生之瑕疵，係因渠本身電源供應發生
      問題所導致，非可歸責被告，原告明知此為事實，卻提起本件訴訟，曲解真相
      ，竟將系爭機器電源供應之責任歸咎被告，顯悖離實情，誠無足採。
    理    由
甲、程序方面：
    本件原告起訴原係主張被告所交付之雷射雕刻機有瑕疵，依民法第三百六十一條
    第一項請求被告交付無瑕疵之物，嗣於本院言詞辯論中另表示被告有不完全給付
    之情事，追加依民法第二百二十七條請求被告賠償二百二十萬元並加計自起訴狀
    繕本送達翌日起至清償日止，按年息百分之五計算之利息，被告雖不同意此一訴
    之追加，惟查，原告所為訴之追加，其所依據之基礎事實，亦為被告所交付之雷
    射雕刻機有瑕疵，與其起訴時所主張之基礎事實尚屬同一，依民事訴訟法第二百
    五十五條第一項第二款，其追加為合法，本院仍應就其追加之訴為審理，合先敘
    明。
乙、實體方面：
一、原告起訴主張緣兩造於民國九十年四月二十五日簽立買賣契約，由原告向被告購
    買德國ALLTEC LN100W雷射雕刻機設備乙套，價金二百二十萬元，保固期自被告
    交付日起一年，原告依約給付價金予被告，被告交付上揭標的物；詎系爭雷射雕
    刻機交付後，卻頻出狀況，經被告多次維修，仍跳機停擺，致影響原告正常出貨
    ，該雷射雕刻機設備未達契約預定效用，顯有瑕疵，爰依民法第三百六十四條第
    一項、第二百二十七條，請求被告給付原告無瑕疵之附件所示雷射雕刻機設備一
    套，並給付原告二百二十萬元及自起訴狀繕本送達翌日起算至清償日止，按年息
    百分之五計算之利息。被告則以原告主張民法第三百六十四條第一項之權利，已
    逾法定請求期間，系爭雷射雕刻機並未存有瑕疵，系爭機器之電力系統並非由被
    告負責配置，縱有問題亦不可歸責於被告等語，資為抗辯。
二、原告起訴主張兩造於民國九十年四月二十五日簽立買賣契約，由原告向被告購買
    德國ALLTEC LN100W雷射雕刻機設備乙套，價金二百二十萬元，保固期自被告交
    付日起一年，原告依約給付價金予被告，被告亦已交付上揭標的物予原告，嗣被
    告二度派員維修系爭機器，並由原告簽立保證電力設備已合乎需求之切結書，以
    及被告於交貨前業已提供電力需求表之事實，業據原告提出買賣契約、發票、維
    修單、切結書、電力需求表等件為證，核屬相符，且為被告所不爭執，自堪信為
    真正。
三、原告依民法第三百六十四條第一項、第二百七十七條，請求被告另行給付無瑕疵
    之物，並賠償其因不完全給付所受之損害二百二十萬元及遲延利息，茲就原告之
    請求權分述如下：
（一）民法第三百六十四條第一項
１. 原告主張被告之給付有瑕疵，無非以：系爭機器及其電路系統均為被告安裝配置
    ，九十年十月三十日第一次故障，停機四日，被告查不出原因，乃更換新的
    Power Supply，九十一年三月三十一日燈管啟動器燒毀，停機十六日，被告推說
    係因地震所致，但該日台北市並非災區，九十一年五月三十一日Power Supply再
    度無法開機，經被告帶回，停機十日，被告要求原告需簽立切結書始願交還機器
    ，被告為取回機器出貨，乃簽立切結書，被告再度更換新的Power Supply等情為
    據，並提出維修單、切結書、電力需求表、照片等件為證，並聲請訊問證人吳保
    賜、廖裕仁、廖國宏、Ｕlrich Ofter、林欣誠、李家聰。
２. 本院依原告聲請訊問證人廖裕仁、廖國宏、李家聰，證人廖裕仁即被告公司工程
    師證稱：系爭機器由伊作細部調整及安裝，電源部分由原告負責提供穩壓器，穩
    壓器裝好後，原告才裝機器，當時並無問題，後來原告說power supply有問題，
    證人去取回換裝，換裝後亦測試正常，嗣後原告第二次反應機器無法運作，經被
    告查證發現原告提供之電源有問題，經被告查證後才知是穩壓器不穩定，被告告
    知原告若不改穩壓器，再換也仍有問題，原告修正穩壓器後，被告才又裝新的
    power supply，因穩壓器係原告自備，被告才會要求原告出具切結書，三三一地
    震後，原告說機器燈管壞掉，被告拍照詢問原廠，並告知當時有地震，且原告機
    器在運作中，原廠告知此係因機器運作中遇地震搖晃太厲害，機器內之點亮燈管
    之驅動器受損所致。證人即被告公司總經理廖國宏則證稱：伊與廖裕仁一同前去
    安裝系爭機器，證人抵達時原告已裝好穩壓器到電源部分，證人只負責將穩壓器
    連到機器上。安裝後測試並無問題，後來power supply 壞了，廖裕仁去換，第
    二次power supply出問題，被告前去檢查，要求原告簽立切結書後，次日被告才
    更換新的power supply，切結書之目的係要求原告穩定電源穩壓器，第二次換裝
    power supply後，就未再接獲原告反應有問題，系爭機器迄今均無問題。較好的
    穩壓器會將N線、G線分開，因為原告所買的穩壓器等級不夠好，所以N線、G線碰
    在一起，此由穩壓器外表看不出來，被告接好後也確實可用，但若電力突然發生
    狀況，N線、G線未分開就會出問題，被告確實將N線、G線接在一起，但此係經諮
    詢後穩壓器廠商告知可以，被告才將其接在一起。燈管壞掉係介於二次更換
    power supply之間，原因可能是地震，也可能是原告自己買回耗材安裝沒裝好所
    致，因為原廠的固定端並無問題，係原告自己固定的那端損毀，被告將事實告訴
    原廠並提供照片，並告知當時有地震且機器運作中，原廠說可能係因地震搖晃後
    鬆動所致。證人即原告公司維修工程師李家聰則證稱：被告有於交貨前提供正確
    之電力需求表，穩壓器係原告向他人購買，但有經被告公司確認，穩壓器由廖國
    宏安裝，系爭機器之電源安裝均由廖國宏裝置，證人只在旁觀看，裝好後經確認
    可運作，第一次故障時，廖裕仁說是power supply故障，因機器成本高，原告並
    未拆開確認，當時組裝時廖國宏說N和G線要連在一起，後來power supply燒掉二
    次，被告另找穩壓器公司之人來看，說是要將N線與G線分開，後來拆開N線、G線
    後就沒有再壞掉，原告公司並未更換穩壓器。
３. 原告既未能舉證證明自九十一年六月十三日維修之後，系爭機器仍有發生何種故
    障情況，是以被告主張自第二次換裝power supply後，系爭機器迄今均未再發生
    任何故障之問題一節，堪信屬實，合先敘明。綜觀由上開證人證言可知，系爭機
    器power supply故障之原因，係出於電源裝置時N線、G線未分開，且原告準備之
    穩壓器亦不具備將N線、G線分開之功能所致。power supply故障既係出於電源供
    應所導致之問題，且於電源供應之問題解決後，機器亦正常運作迄今，顯見
    power supply故障並非機器本身有何瑕疵所致，亦無從經由更換另台雷射雕刻機
    而或補正，僅需將電源供應之N線、G線分開，即可解決此一問題。至於燈管故障
    之問題，被告陳稱原廠告知係因機器於運作狀態下遭逢地震，燈管驅動器故障所
    致，原告雖否認之，然對故障當日係三三一地震發生時一節並無爭執，按三三一
    地震於台北市確造成一定程度之災情，並非極為輕微之地震，而系爭機器係雷射
    雕刻機，其性質上無須特別要求可於地震狀態下使用，兩造契約中對系爭機器於
    運作狀態下之耐震度並無約定，此有買賣契約書可稽，則系爭機器若於運作狀態
    下遭遇地震，因而發生燈管故障，揆諸系爭買賣標的物之性質與兩造契約之約定
    ，尚不能認為係屬瑕疵。原告既未能舉證證明尚有何置於台北市內之同型機器，
    於運作狀態下，遭遇同日之地震仍未發生故障，亦未能另行舉證證明故障之原因
    確非出於於運作中遭逢地震所致，且系爭機器經修復後，迄未再發生同一問題，
    自難僅因系爭機器於三三一地震當日燈管故障一節，遽認系爭機器本身存有瑕疵
    。民法第三百六十四條買受人得請求出賣人交付無瑕疵之物者，必係因該買賣標
    的物本身存有瑕疵，可以另行交付無瑕疵之物補正此一瑕疵者，始足當之，系爭
    買賣標的物即雷射雕刻機本身既無瑕疵，縱由被告另行交付一台雷射雕刻機，亦
    無法發揮瑕疵補正之作用，是以原告依民法第三百六十四條之規定，請求被告交
    付另台雷射雕刻機，於法不合，不應准許。
（二）民法第二百二十七條：
１. 兩造之買賣契約書，僅有關於買賣標的物之說明與付款方式、交貨期限等約定，
    並未約定系爭機器之電源供應應由被告提供並安裝，此有買賣契約書一份在卷可
    稽，且系爭機器所使用之穩壓器，事實上亦係由原告所購買，此為原告所自承，
    顯見兩造之契約乃典型之買賣契約，被告基於此一契約之主給付義務，僅止於交
    付買賣標的物，機器之電源供應與安裝並不包含於被告之主給付義務內，殆無疑
    義。然查，被告應提供系爭機器需用之電力需求表，且被告亦已於交貨前提供電
    力需求表一節，為兩造所不爭執，系爭機器既有一定之電力需求，並非僅需將插
    頭插至插座內即可使用，被告身為系爭機器之出賣人，且系爭機器價格高達二百
    二十萬元，依兩造之買賣契約，被告應負有提供正確之使用與安裝說明之義務，
    此乃被告依兩造買賣契約應負擔之附隨義務，若被告違反此一義務，仍將構成民
    法第二百二十七條所稱之不完全給付，合先敘明。
２. 次按，系爭機器power supply之故障係出於被告於安裝時將N線與G線接在一起所
    致，已如前述，被告雖陳稱此一連接係經詢問穩壓器供應商，經告知可相連後始
    相連，高級之穩壓器具有分開N線、G線之功能，但原告購買之等級不具備此功能
    等語，然系爭機器電力需求之提供既為被告之附隨義務，被告即負有應查知正確
    資訊並充分告知原告之義務，縱係因被告所諮詢之對象提供錯誤訊息，致被告將
    N線、G線相連而產生故障，仍係可歸責被告之附隨義務違反，不因該諮詢對象為
    何而有差異。被告所提供之電力需求表明確記載「如沒有N端就與G接在一起」，
    此有電力需求表在卷可稽，是以依被告提供之資訊，N端可與G相連，原告要無從
    得知穩壓器需具區分N線、G線之功能。被告亦未能另行舉證證明其已告知原告需
    購買具有區分N線、G線功能之穩壓器，甚至基於錯誤之資訊而將N線、G線相連，
    於穩壓器不具備區分N線、G線功能之狀況下導致機器故障，則其就本件買賣契約
    附隨義務之履行，確有不完全給付之情事。
３. 然查，被告雖有違反其附隨義務之情事，仍須原告確因此受有損害，始得請求損
    害賠償。惟系爭機器本身並無瑕疵，經修正電源供應後，亦正常運作迄今，已如
    前述，是以系爭機器目前並無不能使用之情況。原告雖主張系爭機器三度停機，
    造成其不能出貨，損害逾二千萬元云云，然並未舉證證明機器之停機確已造成其
    損害。再者，原告因機器不能運作所受之損害，衡情並無舉證特別困難之處，然
    原告就其因系爭機器停機所受損害之數額並未為任何舉證，且系爭機器目前既可
    正常使用，原告以系爭機器之價金二百二十萬元計算其損害額，即難認有據。從
    而，原告依民法第二百二十七條請求被告賠償二百二十萬元並加計遲延利息，為
    無理由，應予駁回。
四、綜上所述，原告依民法第三百六十四條第一項、第二百二十七條，請求被告給付
    原告無瑕疵之附件所示雷射雕刻機設備一套，及給付原告二百二十萬元及自起訴
    狀繕本送達翌日起算至清償日止，按年息百分之五計算之利息，為無理由，應予
    駁回。
五、原告另請求訊問證人吳保賜、Ｕlrich Ofter、林欣誠，然其所欲證明之待證事
    項，與本院業已訊問之證人廖裕仁、廖國宏、李家聰均相同，均為買賣標的物確
    有瑕疵，本院就同一待證事項，既已可由證人廖裕仁、廖國宏、李家聰之證言獲
    得心證，自無重複訊問其他證人之必要，況且，原告自陳吳保賜為代理被告公司
    簽約之人，其既僅代理簽約，難認與系爭標的物有無瑕疵此一待證事實確有相關
    ，Ｕlrich Ofter原告陳稱為系爭機器德國總公司之銷售經理，且其陳報之地址
    在德國，同一待證事實既已有其他證人可證明，本院自無捨近求遠，傳喚遠在德
    國之證人之必要，徒增因送達困難導致之訴訟延滯，另林欣誠原告稱係原告公司
    之工程師，與證人李家聰之角色相近，本院既已訊問原告稱較瞭解本件經過之證
    人李家聰，亦無再訊問林欣誠之必要，併此敘明。
六、原告受敗訴判決，其假執行之聲請即失所依據，應併予駁回。
七、因本案事證已臻明確，兩造其餘主張陳述及所提之證據，均毋庸再予審酌，附此
    敘明。
八、據上論結：原告之訴為無理由，並依民事訴訟法第七十八條判決如主文。
中      華      民      國    九十二    年      一      月      六      日
                                          民事第六庭法官  陳怡雯
右為正本係照原本作成
如對本判決上訴，須於判決送達後廿日內向本院提出上訴狀
中      華      民      國    九十二    年      一      月      七      日
                                              法院書記官  謝梅琴


司法院資訊處製作；財團法人民間司法改革基金會備份。
